臺灣臺中地方法院刑事判決　　　　　　　96年度易字第4805號
公　訴　人　臺灣臺中地方法院檢察署檢察官
被　　　告　乙○○
上列被告因詐欺案件，經檢察官提起公訴（95年度偵字第24022
號），本院判決如下：
    主  文
乙○○幫助共同意圖為自己不法之所有，以詐術使人將本人之物
交付，累犯，處有期徒刑伍月，如易科罰金，以銀元佰元即新
臺幣玖佰元折算壹日，減為有期徒刑貳月又拾伍日，如易科罰金
，以銀元佰元即新臺幣玖佰元折算壹日。
    犯罪事實
一、乙○○前因違反毒品危害防制條例案件，經本院判處有期徒
    刑10月確定，於民國93年2月20日縮短刑期執行完畢。詎仍
    不知警惕，其依一般社會之通見，可預見一般人向他人收取
    金融機構帳戶存摺等相關資料使用，常與財產犯罪密切相關
    ，且取得他人存摺等相關資料之目的，在於誘使被害人將遭
    詐欺款項匯入其所使用之人頭帳戶，以掩飾其等詐欺取財之
    犯罪所得，並藉此逃避檢警人員之追緝，且預見向其收取存
    摺之人，有可能以其帳戶作為此類詐欺取財之不法所用，竟
    仍以縱若有人持以犯罪亦無違反本意之幫助詐欺取財之不確
    定故意，於95年1月6日（領取晶片提款卡之日）起至同年月
    11 日前之某時，在不詳處所，將其所有之臺中大甲廟口郵
    局帳號第00000000000000號帳戶連同存摺、印章、晶片提款
    卡、提款密碼等，交付予上開犯罪集團某真實姓名年籍不詳
    之成年人使用。嗣該犯罪集團成員取得前開帳戶後，果基於
    意圖為自己不法所有之犯意，推由真實姓名年籍不詳之某成
    年人，藉丙○○見中國時報內附廣告傳單而於95年1月11日
    撥打0000000000號行動電話來電詢問信用貸款事宜之機會，
    佯向丙○○約定再行聯絡，並於95年1月18日再以000000000
    0號行動電話回電予丙○○，向丙○○訛稱：請於95年1月19
    日先將手續費等費用匯給我等語，致使丙○○因此陷於錯誤
    ，而依其指示分別於95年1月19日上午11時24 分、中午12時
    59分、下午2時2分及95年1月20日上午11時51 分，先後將新
    臺幣（下同）3,800元、14, 000元、11,500元、25,000元匯
    入乙○○前揭臺中大甲廟口郵局帳戶內，而受有財產上之損
    害，嗣因丙○○始終未能領得上開貸款款項，心中起疑，經
    向台新銀行查詢後，始知受騙。
二、案經臺中縣警察局大甲分局報請臺灣臺中地方法院檢察署檢
    察官偵查起訴。
    理  由
壹、程序部分：
    按被告以外之人（包括證人、鑑定人、告訴人、被害人及共
    同被告等）於審判外之陳述雖不符刑事訴訟法第159條之1至
    之4等4條之規定，而經當事人於審判程序同意作為證據，法
    院審酌該言詞陳述或書面陳述作成時之情況，認為適當者，
    亦得為證據；當事人、代理人或辯護人於法院調查證據時，
    知有刑事訴訟法第159條第1項不得為證據之情形，而未於言
    詞辯論終結前聲明異議者，視為有前項之同意，同法第159
    條之5定有明文。立法意旨在於傳聞證據未經當事人之反對
    詰問予以核實，原則上先予排除。惟若當事人已放棄反對詰
    問權，於審判程序中表明同意該等傳聞證據可作為證據；或
    於言詞辯論終結前未聲明異議，基於尊重當事人對傳聞證據
    之處分權，及證據資料愈豐富，愈有助於真實發見之理念，
    且強化言詞辯論主義，使訴訟程序得以順暢進行，上開傳聞
    證據亦均具有證據能力。查本件證人即被害人丙○○於警訊
    中之指訴，及警卷所附郵政國內匯款執據、被告前揭帳戶之
    聲請書暨歷史交易清單，依卷證所示，其等作成之狀態，並
    無違背其等個人意思而為陳述，或其他違法取供之情形，且
    公訴人、被告於本院審理中表示對於本件卷內已存在之證據
    之證據能力不爭執（本院卷第15頁、第22頁至27頁），亦即
    對證人丙○○上開所述，及警卷所附郵政國內匯款執據、被
    告前揭帳戶之聲請書暨歷史交易清單，於本院審理中復不爭
    執其等證據能力及真實性，足認並無顯不可信之情況，且本
    院審酌證人丙○○上開所述，警卷所附郵政國內匯款執據、
    被告前揭帳戶之聲請書暨歷史交易清單等之言詞或書面等證
    據內容，較無人情施壓或干擾，亦無不當取供之情形，復為
    本院事實認定之重要依據，認為以之作為本案之證據亦屬適
    當，是證人丙○○上開所述，及警卷所附郵政國內匯款執據
    、被告前揭帳戶之聲請書暨歷史交易清單等於審判外之言詞
    、書面陳述，仍具有證據能力。
貳、實體部分：
一、上開事實，訊據被告乙○○於本院審理中雖坦承前述臺中大
    甲廟口郵局帳號第00000000000000號帳戶係其所有，惟仍矢
    口否認有何幫助詐欺之犯行，辯稱：伊並沒有將上開帳戶等
    存摺、印章、提款卡、提款密碼出售或交予他人使用，當時
    伊因找工作才聲請開設該帳戶，但後來工作沒找到，該帳戶
    亦不知係在其租屋處或係放在機車內而遺失云云。
二、經查：
 1、證人丙○○因見中國時報內附之台新銀行信用貸款之廣告傳
    單，而於95年1月11日撥打0000000000號行動電話，向一真
    實姓名年籍不詳之某成年人詢問相關細節，雙方並約妥再行
    聯絡，嗣該不詳姓名年籍之人即於95年1月18日再以0000000
    000號行動電話回電予證人丙○○，向證人丙○○訛稱：請
    於95年1月19日先將手續費等費用匯給我等語，致使證人丙
    ○○因此陷於錯誤，而依其指示分別於95年1月19日上午11
    時24分、中午12時59分、下午2時2分及95年1月20日上午11
    時51分，先後將3,800元、14,000元、11,500元、25,000元
    匯入被告前揭臺中大甲廟口郵局帳戶內，而受有財產上之損
    害，嗣因證人丙○○始終未能領得上開貸款款項，心中起疑
    ，經向台新銀行查詢後，始知受騙等情，業經證人丙○○於
    警詢中證述綦詳（見警卷第2頁），復有郵政國內匯款執據
    （見警卷第10頁至第11頁）及被告前揭帳戶之聲請書暨歷史
    交易清單（見警卷第12頁至14頁）等在卷可稽，堪可認定。
    承上可知，被告上開臺中大甲廟口郵局帳號第000000000000
    00號帳戶確為供作詐欺取財之匯款帳戶使用。
 2、被告雖以前揭詞情置辯，惟其就其所辯前揭帳戶之存摺、印
    章、提款卡係遺失一情，並未提出任何證據加以證明。且存
    摺帳戶乃屬個人重要金融工具，如此重要之金融工具，遺失
    或遭竊後為免遭人盜用，衡情均會立即辦理掛失或報警，然
    被告自承其可能係遺失前開帳戶之存摺、印章、提款卡、提
    款密碼云云，但卻未報警或掛失，其前開舉措顯悖於社會常
    情。復以，本案證人丙○○匯入被告前開帳戶金額，係經詐
    欺集團成員以持提款卡由自動櫃員機之方式予以提領，此有
    被告前開帳戶之客戶歷史交易清單，在卷可憑，苟非被告提
    供提款密碼予該等詐騙集團成員，豈可能輕易得知提款密碼
    。再者，詐欺集團為確保其詐欺之犯罪所得，其所使用供被
    害人匯入款項之帳戶，必定是其能掌控之帳戶，以確保其能
    順利提領受詐欺者匯入之款項，故其經常以買受或租用之方
    式以取得帳戶，豈有可能以詐騙或盜取之方式取得存摺、印
    章、提款卡，甚而係提款密碼，而使其花費心力詐欺所得之
    款項，陷於隨時可能為被告申請掛失止付而無法取得之危險
    。準此，被告所有之前開臺中大甲廟口郵局帳戶之存摺、印
    章、晶片提款卡連同提款密碼，應係經被告同意交予詐欺集
    團成員使用等情應可認定。被告前開所辯，應無足採。
 3、金融機構之帳戶為個人理財之工具，為便利大眾使用此一理
    財工具，以資活絡資金供需，對於申請開設金融帳戶並無設
    有任何特殊之限制，一般民眾皆能自由申請開戶，並得同時
    在不同金融機構申請多數存款帳戶使用，乃眾所周知之事實
    ，依一般人之社會生活經驗，倘係經由合法管道之收入或支
    出，其於金融帳戶之存放及提領，本可自行向金融行庫開立
    帳戶後使用，殊無大費周章使用他人帳戶之必要，況且近來
    類如刮刮樂、退稅轉帳等詐騙案件層出不窮，詐騙集團多利
    用人頭帳戶做為出入帳戶，不僅廣為媒體所披載，亦經政府
    一再宣導提醒注意，尤以現今各地金融機構所設自動提款機
    莫不設定轉帳之警示畫面，或張貼警示標語，促請使用大眾
    注意，衡諸目前社會以電視、報紙甚至網路等管道流通資訊
    之普及程度，以及使用自動提款機從事提款、轉帳交易之頻
    繁，苟見有陌生人不思以自己名義申請開立帳戶，反而向不
    特定人蒐集或收購他人之金融機構帳戶使用，帳戶所有人焉
    能安心將其帳戶交付收購帳戶之人，而絲毫未加懷疑其收集
    帳戶之目的即在於詐取他人財物？被告既明知詐騙集團多以
    蒐集他人帳戶供作詐騙被害人匯款之犯罪工具，而將其所開
    立之前開臺中大甲廟口郵局帳戶之存摺、印章、晶片提款卡
    連同密碼交予他人，由此顯見被告對於他人係將該帳戶用以
    實施詐欺犯行，當可預見，且其對於該人利用其帳戶向人詐
    取財物，並無違背其本意，是被告主觀上應具有幫助他人詐
    取財物之不法犯意甚明。本件事證明確，被告犯行應堪認定
    。
三、被告行為後，刑法業於94年1月7日修正，於同年2月2日公佈
    ，於95年7月1日施行。按行為後法律有變更者，適用行為時
    之法律，但行為後之法律有利於行為人者，適用最有利於行
    為人之法律，修正後即現行刑法第2條第1項訂有明文。又按
    比較新舊法，應就罪刑有關之共犯、未遂犯、想像競合犯、
    牽連犯、連續犯、結合犯，以及累犯加重、自首減輕暨其他
    法定加減原因（如身份加減）與加減例等一切情形，綜其全
    部罪刑之結果而為比較，此有最高法院95年5月23日第8次刑
    庭會議決議第一、（四）則可資參照：是：
 1、修正後刑法第33條第5款經修正為：「主刑之種類如下：五
    、罰金：新臺幣一千元以上，以百元計算之」，依修正後之
    法律，刑法第339條第1項之詐欺取財罪，所得科處之罰金刑
    最低額為新臺幣1,000元，然依被告行為時即修正前刑法第
    33條第5款之罰金最低額為銀元1元，並提高10倍，前開罰金
    刑，最低額為銀元10元，若乘以3倍而換算為新臺幣，最低
    額僅為新臺幣30元，因此比較上述修正前、後之法律，自以
    被告行為時即修正前關於科處罰金刑之法律較有利於被告。
    （另同時修正施行之刑法施刑法第1條之1，與被告行為時之
    罰金罰鍰提高標準條例第1條前段比較，二者規定適用之結
    果並無不同，自應適用裁判時之法律即刑法施行法第1條之1
    ，最高法院96年度臺上字第1136號判決意旨參照）。
 2、被告行為後，刑法第47條累犯之規定，業於94年1月7日修正
    公布，並於95年7月1日施行，修正後刑法第47條第1項規定
    ：「受徒刑之執行完畢，或一部之執行而赦免後，五年以內
    故意再犯有期徒刑以上之罪者，為累犯，加重本刑至二分之
    一。」，修正後刑法第49條規定「累犯之規定，於前所犯罪
    在外國法院受裁判者，不適用之。」，與修正前刑法第47條
    規定「受有期徒刑之執行完畢，或受無期徒刑或有期徒刑一
    部之執行而赦免後，五年以內再犯有期徒刑以上之罪者，為
    累犯，加重本刑至二分之一。」，修正前刑法第49條規定「
    累犯之規定，於前所犯罪依軍法或於外國法院受裁判者，不
    適用之。」不同。且修正後刑法關於累犯之規定，其5年以
    內再犯之罪以故意犯為限，始應論以累犯，惟如前案係依軍
    法審判者，亦應論以累犯。修正前刑法關於累犯之規定，其
    5年以內再犯之罪以有期徒刑以上之罪（不分故意犯或過失
    犯），均應論以累犯，惟如前案係依軍法審判者，則不應論
    以累犯。
 3、綜合上述各條文修正前、後之比較，揆諸前揭最高法院決議
    及修正後刑法第2條第1項前段、但書規定之「從舊從輕」原
    則，因被告所犯刑法第339條之詐欺取財罪，依修正前刑法
    第33條第5款規定，其法定得予科處之罰金刑最低額度較低
    ，另依修正前、後刑法，本案被告均應成立累犯。是綜被告
    全部罪刑之比較，自應一體適用被告行為時之法律，即修正
    前刑法之相關規定予以論處。
四、上開某不詳姓名年籍之成年人等人基於共同意圖為自己不法
    之所有之犯意聯絡，以上述方式對證人丙○○詐欺取財，使
    其陷於錯誤，並因而交付本人之財物，該不詳姓名年籍之成
    年人等人對證人丙○○之詐欺取財犯行則已既遂，該不詳姓
    名年籍之成年人等人係共同犯刑法第339第1項之詐欺取財既
    遂罪，而被告提供其上開臺中大甲廟口郵局帳戶予前述不詳
    姓名年籍之成年人等人，係基於幫助他人共同詐欺取財之不
    確定故意，且所為屬詐欺取財罪構成要件以外之行為，核被
    告此部分所為，係犯刑法第30條第1項前段、第339條第1項
    詐欺取財既遂罪之幫助犯。被告幫助該不詳姓名年籍之成年
    人等人犯詐欺取財罪，為從犯，爰依刑法第30條第2項之規
    定減輕其刑。至刑法第30條雖經於94年1月7日修正，於同年
    2 月2日公布，於95年7月1日施行，惟僅係文義用語之修正
    ，尚不影響其實質內容，亦對被告幫助犯行為之成立無礙，
    對被告而言並無有利或不利之情形，自無新舊法比較之問題
    ，本件爰逕行適用修正後刑法第30條規定論處（最高法院95
    年11月7日95年度第21次刑事庭會議決議參照）。被告前因
    違反毒品危害防制條例案件，經本院判處有期徒刑10月確定
    ，於93年2月20日縮短刑期執行完畢之事實，有臺灣高等法
    院被告前案紀錄表各1份在卷可查，被告於有期徒刑之執行
    完畢後5年內，再犯有期徒刑以上刑之本罪，依修正前刑法
    第47條規定，應論以累犯，並加重其刑。被告之刑，同時有
    加重及減輕事由，應先加後減。爰審酌被告雖未實際參與詐
    欺取財犯行，惟其行為使詐欺集團成員得以隱匿其等真實身
    分，減少遭查獲之風險，有助長犯罪之虞，並使證人丙○○
    之身心及財物受有相當損害，且其犯罪後未能坦承犯行，態
    度亦可議等一切情狀，量處如主文所示之宣告刑，並依修正
    前刑法第41條第1項前段、修正刪除前罰金罰鍰提高標準條
    例第2條及現行法規所定貨幣單位折算新臺幣條例第2條之規
    定，諭知易科罰金之折算標準（被告行為時，依修正前刑法
    第41條第1項前段、罰金罰鍰提高標準條例第2條（現已刪除
    ）之規定，易科罰金之折算標準原以銀元100元、200元、30
    0元折算1日，經依現行所規所定貨幣單位折算新臺幣條例第
    2條折算為新臺幣後，應以新臺幣300元、600元、900元折算
    1日，而刑法第41條第1項前段修正後，則規定為以新臺幣1,
    000元、2,000元、3,000元折算1日，因屬科刑規範事項之變
    更，其折算標準為裁判時所應諭知，自有就新舊法規定比較
    之必要，經比較新舊法結果，以被告行為時之舊法較為有利
    於被告，自應依修正前刑法第41條前段、修正刪除前罰金罰
    鍰提高標準條例第2條及現行法規所定貨幣單位折算新臺幣
    條例第2條之規定，諭知被告如易科罰金之折算標準）。
    又本件被告犯罪時間係在中華民國96年罪犯減刑條例所定適
    用減刑基準日即96年4月24日之前，合於該條例所定減刑規
    定之適用，應依該條例第2條第1項第3款之規定，減其刑為
    有期徒刑2月又15日，並諭知如上述之易科罰金折算標準。
據上論斷，應依刑事訴訟法第299條第1項前段，刑法第2條第1項
、第339條第1項、刑法第30條第1項前段、第2項、修正前刑法第
47條第1項、第41條第1項前段，刑法施刑法第1條之1第1項、第
2項前段，修正刪除前罰金罰鍰提高標準條例第2條，現行法規所
定貨幣單位折算新臺幣條例第2條，中華民國96年罪犯減刑條例
第2條第1項第3款、第7條、第9條，判決如主文。
本案經檢察官甲○○到庭執行職務。
中　　華　　民　　國　　96　　年　　11　　月　　21　　日
                  刑事第14庭    審判長法  官  陳  葳
                                      法  官  劉逸成
                                      法  官  林世民
右正本證明與原本無異。
如不服本判決，應於送達後10日內向本院提出上訴狀（須附繕本
），上訴於臺灣高等法院臺中分院。
                                      書記官  紀俊源
中　　華　　民　　國　　96　　年　　11　　月　　21　　日
附錄本案論罪科刑法條全文
中華民國刑法第339條
意圖為自己或第三人不法之所有，以詐術使人將本人或第三人之
物交付者，處5年以下有期徒刑、拘役或科或併科1千元以下罰金
。
以前項方法得財產上不法之利益或使第三人得之者，亦同。
前二項之未遂犯罰之。
